臺灣高雄地方法院刑事判決
110年度審易字第1298號
公  訴  人  臺灣高雄地方檢察署檢察官
被      告  陳坤池



上列被告因竊盜案件，經檢察官提起公訴（110年度偵字第17832
號），本院判決如下：
    主  文
陳坤池犯竊盜罪，處拘役伍拾伍日，如易科罰金，以新臺幣壹仟
元折算壹日。
    事  實
一、陳坤池意圖為自己不法之所有，基於竊盜之犯意，於民國11
    0年6月21日13時4分許，騎乘車牌號碼000-0000號普通重型
    機車進入謝宗亨所經營位於高雄市○○區○○路000巷000號公司
    廠房，趁無人注意之際，徒手竊取已壓製成塊之紅銅線1塊
    （60公斤重、價值新臺幣1萬3,200元），並以上開機車搬運
    所竊得紅銅線離開現場。
二、案經謝宗亨訴由高雄市政府警察局林園分局報告臺灣高雄地
    方檢察署檢察官偵查起訴。
    理  由
壹、證據能力部分：
　　本判決後述所引用之傳聞證據，縱無刑事訴訟法第159條之1
    至第159條之4或其他規定之傳聞證據例外情形，亦因當事人
    於本院審理時同意有證據能力（見本院卷第85頁），且本院
    審酌該等傳聞證據製作時之情況，並無違法不當及證明力明
    顯過低之瑕疵，以之作為證據，應屬適當，故依同法第159
    條之5第1項規定，認該等傳聞證據均有證據能力。
貳、實體部分：
一、認定犯罪事實之證據及理由：
    訊據被告陳坤池矢口否認有何竊盜犯行，辯稱：我當時有吃
    精神科的藥，我不知道我當時在做什麼云云。然查：
  ㈠上開犯罪事實，業經證人即告訴人謝宗亨（下稱告訴人）於
    警詢時證述明確（見警卷第7至8頁），並有案發現場照片2
    張、監視器影像翻拍照片12張附卷可參（見警卷第9至16頁
    ），是此部分事實堪以認定。
  ㈡被告雖以前詞置辯，惟按行為時因精神障礙或其他心智缺陷
    ，致不能辨識其行為違法或欠缺依其辨識而行為之能力者，
    不罰；行為時因前項之原因，致其辨識行為違法或依其辨識
    而行為之能力，顯著減低者，得減輕其刑，刑法第19條第1
    項、第2項固有明文。然本案經本院依被告聲請囑託財團法
    人台灣省私立高雄仁愛之家附設慈惠醫院（下稱慈惠醫院）
    ，就被告為本案犯行時之精神狀態為鑑定，鑑定結果略為：
    被告於本次犯案時雖自述自己是受精神科藥物影響及不確定
    犯案近期是否有使用非法藥物，然被告精神科藥物並非上午
    服用，且犯案當日上午門診亦未記錄到被告有異常行為；被
    告自行騎車至回收廠選擇高價紅銅竊取為有目的性及需要進
    行操作之行為，此犯案之行為及其犯案之動機，應與其服用
    之鎮定安眠藥物無關；被告過往之就診紀錄曾敘述到被告有
    評論式之聽幻覺，然此聽幻覺之內容多為命令自己去自殺而
    與其偷竊行為無關；綜合上述，被告於本次犯案時未有因精
    神障礙或其他心智缺陷，致已達不能辨識其行為違法或欠缺
    依其辨識而行為之能力，且被告之辨識其行為違法或依其辨
    識而行為之能力亦未有顯著下降等語，此有慈惠醫院精神鑑
    定報告書在卷可佐（見本院卷第59至67頁），是被告辯稱其
    於案發當時精神狀態受服用精神科藥物影響而不知自己在做
    何事云云，已難盡信。另考量被告於警詢中，尚能瞭解警察
    所詢關於其本案行竊時間、地點、物品等相關問題後，再清
    楚應答，復能明確陳述其當時是直接騎乘機車進入工廠，並
    將銅線放在機車踏板上後離開現場，且工廠門沒有關也沒上
    鎖等詳細過程（見警卷第3至5頁），益徵被告為本案行為時
    ，非處於無意識狀態，且對自己之行為有一定程度之認知，
    並未因精神障礙或其他心智缺陷，以致其不能辨識其行為違
    法或欠缺依其辨識而行為之能力，亦無辨識行為違法或依其
    辨識而行為之能力顯著減低之情形，其前開辯詞乃事後卸責
    之詞，不可採信。從而，本案事證明確，被告所為竊盜犯行
    堪以認定，應依法論科。
二、論罪科刑：
  ㈠核被告所為，係犯刑法第320條第1項竊盜罪。
  ㈡檢察官雖主張被告本件犯行應論以累犯，並請求本院依刑法
    第47條第1項之規定加重其刑。然檢察官未就被告構成累犯
    之事實及其應加重其刑之事項具體指出相關證明方法，依最
    高法院刑事大法庭110年度台上大字第5660號裁定意旨，本
    院自無庸就此部分依職權調查並為相關之認定，亦無庸依刑
    法第47條第1項規定加重其刑，且被告此部分前科素行僅須
    依刑法第57條第5款規定於量刑時予以審酌即可，附此敘明
    。
  ㈢被告雖辯稱其為本案行為時因服用精神科藥物而不知其在做
    何事，然被告為本案犯行時，並未因精神障礙或其他心智缺
    陷，以致其不能辨識其行為違法或欠缺依其辨識而行為之能
    力，亦無辨識行為違法或依其辨識而行為之能力顯著減低之
    情形，已如前述，是本案應無刑法第19條第1項、第2項規定
    之適用，附此敘明。
  ㈣爰以行為人之責任為基礎，審酌被告不思以正當方法獲取所
    需，竟率爾竊取他人財物，不知尊重他人財產法益，所為實
    可非難；惟念及被告已與告訴人達成和解，並給付與其所竊
    得財物價值相當之賠償金予告訴人一節，有本院電話紀錄1
    份在卷可憑（見本院卷第27頁），是被告犯罪所生損害已有
    減輕。兼衡被告犯後否認犯行之犯後態度，以及被告於本院
    自陳之教育程度與生活經濟狀況（詳見本院卷第89頁）、犯
    罪手法、竊取物品之價值、前有多次犯竊盜罪經法院論罪科
    刑及執行完畢之素行（詳見臺灣高等法院被告前案紀錄表）
    等一切情狀，量處如主文所示之刑，並諭知易科罰金之折算
    標準。
三、被告本案所竊得之紅銅線1塊，雖未經被告返還予告訴人而
    屬被告犯罪所得，本應依刑法第38條之1第1項前段、第3項
    規定宣告沒收、追徵，然被告已與告訴人達成和解，並給付
    與其所竊財物價值相當之賠償金予告訴人，已如前述，本院
    認若再就被告前開犯罪所得予以宣告沒收，實有過苛之虞，
    爰依刑法第38條之2第2項規定，不予宣告沒收或追徵。
據上論斷，應依刑事訴訟法第299條第1項前段，判決如主文。
本案經檢察官呂建興提起公訴，檢察官范文欽到庭執行職務。 
中　　華　　民　　國　　111 　年　　6 　　月　　29　　日
                  刑事第五庭    法　官  林明慧
以上正本證明與原本無異。
如不服本判決應於收受送達後20日內向本院提出上訴書狀，並應
敘述具體理由；如未敘述上訴理由者，應於上訴期間屆滿後20日
內向本院補提理由書（均須按他造當事人之人數附繕本）「切勿
逕送上級法院」。
中　　華　　民　　國　　111 　年　　6 　　月　　29　　日
                                 書記官  鄭永媚
附錄本案論罪科刑法條：
中華民國刑法第320條
意圖為自己或第三人不法之所有，而竊取他人之動產者，為竊盜
罪，處5 年以下有期徒刑、拘役或50萬元以下罰金。
意圖為自己或第三人不法之利益，而竊佔他人之不動產者，依前
項之規定處斷。
前二項之未遂犯罰之。